【裁判字號】    99,易,1478
【裁判日期】    990824
【裁判案由】    竊盜
【裁判全文】
臺灣臺中地方法院刑事判決              99年度易字第1478號
公  訴  人  臺灣臺中地方法院檢察署檢察官
被      告  甲○○
            乙○○
上列被告等因竊盜案件，經檢察官提起公訴（99年度偵字第7240
號、99年度偵字第8692號），本院判決如下：
    主  文
甲○○犯竊盜罪，累犯，處有期徒刑陸月，如易科罰金，以新臺
幣壹仟元折算壹日。又竊盜，累犯，處有期徒刑陸月，如易科罰
金，以新臺幣壹仟元折算壹日。應執行有期徒刑拾月，如易科罰
金，以新臺幣壹仟元折算壹日。
乙○○犯踰越牆垣竊盜罪，累犯，處有期徒刑柒月。又犯竊盜罪
，累犯，處有期徒刑肆月。應執行有期徒刑拾月。
    犯罪事實
一、甲○○於民國97年間因詐欺、竊盜案件，分別經臺灣桃園地
    方法院及本院以97年度桃簡字第3168號、97年度簡字第1301
    號判決處有期徒刑3月、5月，嗣經本院以98年度聲字第2357
    號裁定定應執行刑為有期徒刑7月確定。另於97、98年間因
    竊盜案件，分別經臺灣嘉義地方法院及本院以97年度朴簡字
    第127號、98年度中簡字第168號判決處拘役20日、59日，嗣
    經本院以98年度聲字第2358號裁定定應執行刑為拘役70日確
    定。上開各罪於接續執行後，甫於99年1月28日縮刑期滿執
    行完畢。乙○○則於97年間因詐欺案件，經臺灣嘉義地方法
    院以97年度朴簡字第117號判決處有期徒刑3月確定，嗣於97
    年12月8日縮刑期滿執行完畢，猶不知悔悟。2人竟為下列行
    為：
（一）甲○○於99年3月19日11時許，由臺中市北屯區復華巷1號
      對面未關閉之側門，進入已裁撤然仍由財政部國有財產局
      臺灣中區辦事處管理之水湳機場內屬於空軍第二後勤指揮
      部之營區內撿拾寶特瓶、廢紙等物，以變賣花用。然甲○
      ○於進入該營區之建築物後，見營區內有日光燈座、鐵製
      熱水管等仍有價值之物品，竟萌生意圖為自己不法所有之
      犯意，竊取日光燈座5座、鐵製熱水管2支等物，得手後，
      尚未離去前，即於同日15時許，為警員當場查獲。
（二）甲○○於99年4月7日10時許，意圖為自己不法之所有，騎
      乘車牌號碼UKB-420號機車，再次前往上開空軍第二後勤
      指揮部，並從復華巷旁圍牆之缺口處進入營區，竊取5面
      鐵製印刷版、約10.5公斤重之鉛字塊。得手後，分別裝入
      其所攜帶之米袋內，並於同日11時許，將上開裝有竊取物
      之米袋2只拋放在該營區之圍牆外，欲伺機拿去變賣。
（三）乙○○於99年4月7日17時許，騎乘車牌號碼BV6-911號機
      車，前往上開空軍第二後勤指揮部，並單獨基於意圖為自
      己不法所有之意圖，踰越該處牆垣，進入營區內，以徒手
      方式，竊取營區內鐵製桌腳1組得手。黃營德於得手後翻
      出圍牆欲離開時，看見圍牆旁置有甲○○上開放置竊取物
      之米袋，又基於意圖為自己不法所有之犯意，竊取其中1
      只裝有5面鐵製印刷版之米袋，得手後於同日18時30分許
      ，將所竊之物放置前開機車上而欲離開現場之際，為警當
      場查獲。
二、案經臺中市警察局第六分局、臺中縣警察局豐原分局報告臺
    灣臺中地方法院檢察署檢察官偵查起訴。
    理  由
一、證據能力部分：
    被告以外之人於審判外之陳述雖不符刑事訴訟法第159 條之
    1 至之4 等4 條之規定，而經當事人於審判程序同意作為證
    據，法院審酌該言詞陳述或書面陳述作成時之情況，認為適
    當者，亦得為證據，刑事訴訟法第159 條之5 第1 項定有明
    文。其立法意旨在於傳聞證據未經當事人之反對詰問予以核
    實，原則上先予排除。惟若當事人已放棄反對詰問權，於審
    判程序中表明同意該等傳聞證據可作為證據，基於尊重當事
    人對傳聞證據之處分權，及證據資料愈豐富，愈有助於真實
    發見之理念，且強化言詞辯論主義，使訴訟程序得以順暢進
    行，上開傳聞證據亦均具有證據能力。經查，被告及檢察官
    就本院所引用卷內被告以外之人於審判外之陳述，於審判程
    序均同意作為證據，且本院審酌前開證據資料作成時之情況
    ，均無不法之情事，且與待證事實具有關聯性，認為適宜作
    為本案之證據，故均有證據能力。
二、認定犯罪事實所憑之證據及理由：
（一）訊據被告甲○○固坦承於99年3月19日曾前往水湳機場空
      軍第二後勤指揮部之營區，且於同年4月7日再次前往上開
      營區，並在營區內撿拾5面鐵製印刷版及約10.5公斤重之
      鉛字塊，惟矢口否認上開2次竊盜犯行，辯稱：伊以為上
      開營區是廢棄的地方，且於3月19日前往現場時，上開日
      光燈座及鐵製熱水管即已散落在外，伊只是集中起來而已
      ；另於同年4月7日，伊亦未翻牆入內，只是從圍牆缺口進
      入營區，撿一些沒有用的東西云云。而被告乙○○雖坦承
      於99年4月7日前往上開營區，且撿拾鐵製桌腳1組及上開
      裝有鐵製印刷版之米袋，惟亦否認涉有竊盜犯行，辯稱：
      伊認為上開物品不值錢，就順手撿拾云云。本院查：
   1、就犯罪事實欄一之（一）部分：被告甲○○雖否認犯行，
      並辯稱：其於99年3月19日至營區時，日光燈管及鐵製水
      管已散落在外云云，惟：
   (1) 證人胡國裕於偵查時證稱：伊至第二指揮部巡邏時，發現
      被告在屋外抽煙，旁邊有電燈管及鐵條，當伊詢問被告甲
      ○○為何進來這邊時，被告甲○○有對伊說，鐵燈管及鐵
      條是在屋內撿拾，並且帶伊到屋內指出撿到的地點等語。
      經核上開所述，與證人即現場另一名員警黃毅德在偵查中
      之證述相符（99年度偵字第7240號卷第21頁）。
    (2)並有其在職務上所繪製之現場圖1份在卷可參（臺中市警
      察局第六分局警卷第16頁）。
    (3)另員警二人於查獲被告甲○○時，曾當場錄音蒐證。被告
      當時確有向員警表示鐵管等物係於屋內順手撿拾，且查獲
      後為脫免罪責，又將所竊物品丟入屋內，經員警制止仍不
      理會等情，業經檢察官於偵查中勘驗錄音光碟屬實，並有
      勘驗筆錄及所附錄音譯文在卷可稽（99年度偵字第7240號
      卷第15頁以下）。
    (4)又本院於99年6月22日勘驗現場時，被告雖當場指出3月19
      日原物品放置地點，且依現場照片及現場圖所示，該地點
      係位於圍牆內之空地，此有本院勘驗筆錄在卷可佐。惟自
      上開查獲時之狀況觀之，被告已明確指出撿拾地點係位於
      營區之建築物內，而非屋外之空地上，故其辯詞與事實不
      符，不足採信。況營區內已屬國有財產局管理，已如前述
      ，即便被告係於屋外空地上撿拾前開物品，惟該物品既然
      仍位於營區範圍之內，是被告仍難免於竊盜罪責。
    (5)復有證人即國有財產局臺灣中區辦事處助理員柯芳勝之警
      訊筆錄、臺中市警察局第六分局搜索扣押筆錄、扣押物品
      目錄表、現場圖、贓物認領保管單、贓物照片2張等在卷
      可稽。
   2、就犯罪事實欄一之（二）、（三）部分：
    (1)被告甲○○於警訊時即稱：「我隨後在營區內防空洞裡面
      竊取了5面的鐵製廢印刷版及一些印刷用的鉛字」、「起
      先我是起了貪念，想要竊取鐵製印刷版去變賣換取現金」
      （警卷第8頁）等情。並於偵查中表示是因為工作上需要
      油錢及其他費用才前往撿拾（99年度偵字第8692號卷第28
      頁、第29頁）等詞。
    (2)被告乙○○於警訊時則稱：「我是攀爬圍牆進該營區，見
      地面有一支鐵製廢桌腳，我即動手行竊，並在爬出營區時
      順手帶出，而該包鐵製廢印刷版是我在路邊撿拾來的」（
      警卷第4頁）等情，且於偵查中並為相同之供述（99年度
      偵字第8692號卷第33頁、第34頁）。
   3、而被告2人在營區所得之物品，原係因營區遷移改建，目
      前由國有財產局負責管理，非經法定程序不得隨意處分等
      情，亦據證人即國有財產局臺灣中區辦事處助理員柯芳勝
      、國防部軍備局營管員林政順於警詢中證述屬實，足認該
      等物品客觀上係屬他人之物。
   4、至被告二人雖尚辯稱，其以為所撿拾之物係不值錢之廢棄
      物云云，惟證人柯芳勝於警詢中證稱：該營區大門有上鎖
      ，營區周邊設有4公尺之高牆阻隔，現場並由保全人員負
      責看管及巡視等語（99年度偵字第8692號卷第47頁），另
      依卷附現場照片可知，該營區除設有圍牆外，營區外尚立
      有告示牌，其上並已揭示「軍事基地禁止進入」等語（臺
      中縣警察局豐原分局警卷第25頁）。是本件營區雖現無人
      使用，惟尚難認為現場物品即屬他人拋棄所有權之物。此
      外，被告二人於上開時間所撿拾之物品，其價值約分別為
      新臺幣（下同）200元、500元等情，亦據證人柯芳勝於警
      詢時證述明確，且參酌被告甲○○、乙○○均表示係撿拾
      東西變賣金錢等語，顯見被告二人亦已認識到上開物品具
      有價值而可供變賣。況被告甲○○於偵查中更明確陳稱：
      「伊知道廢軍營是國家所有，裡面的東西也是國家所有」
      、「（問：沒有經過管理人的同意，是否可以拿取裡面的
      東西？）答：不行」、「（問：沒有經過同意去拿取是偷
      還是撿？）答：偷」等語（99年度偵字第7240號卷第20頁
      ）。綜上所述，足認被告2人於案發時確實基於竊盜之不
      法犯意。本案事證明確，被告2人犯行洵堪認定，應依法
      論科。
三、論罪科刑部分：
（一）被告甲○○2次進入營區內竊取財物，核其所為，均犯刑
      法第320條第1項之普通竊盜罪。被告乙○○翻越圍牆進入
      營區內竊盜，此部分係犯刑法第321條第1項第2款之踰越
      牆垣竊盜罪；其於翻出圍牆後，另竊取圍牆旁裝有財物之
      米袋，此部分係犯刑法第320條第1項之普通竊盜罪。被告
      2人上開各2次竊盜犯行，時間、地點不同，並無密接不可
      分之關係，且犯意各別，均應分論併罰。起訴書認被告乙
      ○○2次竊盜犯行為接續犯，惟被告乙○○係於前次竊盜
      完成後，於翻牆離去時，始發現圍牆外尚有財物，並再起
      意竊盜，是其竊盜犯意與踰越牆垣進入營區竊盜之犯意並
      不相同，且其竊盜地點一係在營區內、一係在營區外，所
      竊物品一係營區內之財物、一係他人竊取後放置在營區外
      之贓物，無論行竊之時間、地點、均無密切不可分之關連
      性，況犯意各別，是應屬數罪，併此敘明。又被告甲○○
      於97年間因詐欺、竊盜案件，分別經臺灣桃園地方法院及
      本院以97年度桃簡字第3168號、97年度簡字第1301號判決
      處有期徒刑3月、5月，嗣經本院以98年度聲字第2357號裁
      定定應執行刑為有期徒刑7月確定。另於97、98年間因竊
      盜案件，分別經臺灣嘉義地方法院及本院以97年度朴簡字
      第127號、98年度中簡字第168號判決處拘役20日、59日，
      嗣經本院以98年度聲字第2358號裁定定應執行刑為拘役70
      日確定。上開各罪於接續執行後，甫於99年1月28日縮刑
      期滿執行完畢。被告乙○○則於97年間因詐欺案件，經臺
      灣嘉義地方法院以97年度朴簡字第117號判決處有期徒刑3
      月確定，嗣於97年12月9日縮刑期滿執行完畢等情，有臺
      灣高等法院被告前案紀錄表各1份在卷可稽，被告2人於有
      期徒刑執行完畢後，5年內故意再犯本件有期徒刑以上之2
      罪，均屬累犯，皆應依刑法第47條第1項規定加重其刑。
（二）爰審酌被告甲○○、乙○○皆正值盛年，卻不思以正途賺
      取金錢，且均有多次竊盜犯行，素行不佳，此有前開前案
      紀錄表在卷可參；其進入現無人使用之營區○○○○○段
      尚稱平和，所竊取之財物亦價值甚微，惟彼等於犯後猶設
      詞狡辯未完全坦承犯行等一切情狀，分別量處如主文所示
      之刑，且就被告甲○○部分諭知易科罰金之折算標準，並
      定其應執行之刑及易科罰金之折算標準；另就被告乙○○
      部分定其應執行之刑。
（三）公訴意旨另以：被告甲○○於99年4月7日翻越圍牆進入營
      區內竊盜，認其亦犯刑法第321條第1項第2款加重竊盜罪
      嫌。惟被告甲○○於本院審理中否認翻越圍牆，且於本院
      99年6月22日勘驗現場時，亦指出案發時進入現場之位置
      ，依現場照片及現場圖所示，被告應係自圍牆缺口處進入
      營區，此有前開勘驗筆錄及現場照片在卷可佐。此外，並
      無其它積極證據顯示被告甲○○於當日亦有翻越圍牆，依
      罪疑有利被告原則，應為被告有利之認定，附此敘明。
據上論斷，應依刑事訴訟法第299條第1項前段，刑法第320第1項
、第321條第1項第2款、第47條第1項、第41條第1項前段、第8項
、第51條第5款，刑法施行法第1條之1第1項、第2項前段，判決
如主文。
本案經檢察官丙○○到庭執行職務。
中    華    民    國    99    年    8     月    24    日
                  刑事第八庭  法  官 劉國賓
以上正本證明與原本無異。
如不服本判決應於收受送達後10日內向本院提出上訴書狀，並應
敘述具體理由；其未敘述上訴理由者，應於上訴期間屆滿後20日
內向本院補提理由書（均須按他造當事人之人數附繕本）「切勿
逕送上級法院」。
                              書記官 張隆成
中    華    民    國    99    年    8     月    24    日
附錄本案論罪科刑法條：
中華民國刑法第320條
（普通竊盜罪、竊佔罪）
意圖為自己或第三人不法之所有，而竊取他人之動產者，為竊盜
罪，處5  年以下有期徒刑、拘役或 5 百元以下罰金。
意圖為自己或第三人不法之利益，而竊佔他人之不動產者，依前
項之規定處斷。
前二項之未遂犯罰之。
中華民國刑法第321條
（加重竊盜罪）
犯竊盜罪而有左列情形之一者，處 6 月以上、 5 年以下有期徒
刑：
一、於夜間侵入住宅或有人居住之建築物、船艦或隱匿其內而犯
    之者。
二、毀越門扇、牆垣或其他安全設備而犯之者。
三、攜帶兇器而犯之者。
四、結夥三人以上而犯之者。
五、乘火災、水災或其他災害之際而犯之者。
六、在車站或埠頭而犯之者。
前項之未遂犯罰之。

司法院資訊處製作；財團法人民間司法改革基金會備份。
